臺灣高等法院臺中分院刑事判決　　　　 96年度上訴字第999號
上　訴　人　臺灣彰化地方法院檢察署檢察官
被　　　告　乙○○
上列上訴人因被告毒品危害防制條例案件，不服臺灣彰化地方法
院95年度訴字第2018號中華民國96年1月31日第一審判決（起訴
案號：臺灣彰化地方法院檢察署95年度毒偵字第4185號），提起
上訴，本院判決如下：
    主  文
上訴駁回。
    事  實
一、乙○○於民國（下同）91年間曾因施用第一級毒品案件，經
    臺灣彰化地方法院以91年度訴字第1112號刑事判決判處有期
    徒刑8月確定，於93年7月5日因縮刑期滿執行完畢。其於91
    年間所施用毒品案件，亦經同院以91年度毒聲字第2238號裁
    定令入戒治處所施以強制戒治，嗣並經同院以92年度毒聲字
    第1591號裁定停止戒治付保護管束，於92年9月5日保護管束
    期滿視為強制戒治執行完畢。詎乙○○仍不知悔改，於上揭
    強制戒治執行完畢釋放後5年內，復基於施用第一級毒品海
    洛因之犯意，於95年9月25日上午6時許，在彰化縣北斗鎮○
    ○路135號其居住處內，將海洛因摻水後以注射針筒注入體
    內之方式，施用第一級毒品海洛因1次。嗣經警方於95年9月
    27日上午7時通知其至警局採尿送驗呈嗎啡陽性反應，始查
    悉上情。
二、案經彰化縣警察局北斗分局報請臺灣彰化地方法院檢察署檢
    察官偵查起訴。
    理  由
一、被告乙○○雖迭經本院合法傳喚而無正當理由不到庭。惟查
    上開犯罪事實，業據被告於原審審理時供認不諱（見原審卷
    第54頁反面至第55頁），且其於上開時間為警採取之尿液經
    送請詮昕科技股份有限公司鑑定結果，呈嗎啡陽性反應，有
    該公司95年10月9日報告編號00000000號濫用藥物尿液檢驗
    報告及委託驗尿代號與真實姓名對照認證單各1紙在卷可稽
    （見警卷第5頁、第7頁）。又一般人注射海洛因或嗎啡後經
    體內吸收代謝約30分鐘後，以嗎啡型態為主開始排入尿中，
    而以最初6至12小時排泄量最多，約有75％之毒品代謝物（
    嗎啡）可在注射後24小時內陸續由尿中排出體外，剩餘量則
    可能在數日內分別排出體外，故一般而言，施用多量毒品者
    ，於施用後4、5日內仍有可能檢出低濃度毒品反應，此有法
    務部調查局92年1月2日調科壹字第0910089203—0號函影本1
    份附卷可按，被告之尿液既經檢驗結果檢出嗎啡陽性反應，
    足見其於警方採尿前4、5日內之某時應有施用海洛因之事實
    無疑，是其上開自白與事實相符，堪足採信。又被告於91年
    間曾因施用第一級毒品案件，經臺灣彰化地方法院以91年度
    毒聲字第2238號裁定令入戒治處所施以強制戒治，嗣並經同
    院以92年度毒聲字第1591號裁定停止戒治付保護管束，於92
    年9月5日保護管束期滿視為強制戒治執行完畢，亦有臺灣高
    等法院被告前案紀錄表足按，其於5年之內再犯本件施用第
    一級毒品之罪，自應依法追訴審判。是罪證明確，被告之犯
    行堪以認定。
二、核被告所為，係犯毒品危害防制條例第10條第1項之施用第
    一級毒品罪。其施用前之持有第一級毒品海洛因行為，已為
    施用之高度行為所吸收，不另論罪。又被告於91年間曾因施
    用第一級毒品案件，經臺灣彰化地方法院以91年度訴字第11
    12號刑事判決判處有期徒刑8月確定，於93年7月5日因縮刑
    期滿執行完畢，有臺灣高等法院被告前案紀錄表足按，其於
    受有期徒刑執行完畢後，5年內故意再犯本件有期徒刑以上
    之罪，為累犯，應依刑法第47條第1項之規定加重其刑。原
    審調查後適用毒品危害防制條例第10條第1項、刑法第11條
    前段、第47條第1項，並審酌被告前曾因施用毒品案件，經
    強制戒治執行完畢釋放後，仍未能徹底戒絕毒品，復犯本案
    施用毒品罪，顯見其無戒毒悔改之意，惟念其施用毒品之次
    數僅1次、施用毒品乃自戕一己之身體健康，尚未對他人造
    成危害，且犯後已坦承犯行，態度良好等一切情狀，量處被
    告有期徒刑10月，認事用法核無違誤，量刑亦妥適。檢察官
    上訴意旨雖指稱被告另自94年12月間某日起至96年2月8日21
    時止，在彰化縣北斗鎮○○路135號其居住處，接連施用第
    一級毒品海洛因多次，因與上開起訴部分係屬包括一罪之集
    合犯，為實質上一罪，應為起訴效力所及，原判決未併予審
    判，難認允當云云。惟查先後施用毒品行為並不成立集合犯
    （詳如後述），且起訴部分係於95年7月1日以後所犯，亦無
    連續犯之適用，此部分並非起訴效力所及，本院無法併予審
    判，是檢察官之上訴，並無理由，應予駁回。
三、移送併辦（96年度毒偵字第1579、1580號）意旨略以：被告
    另於95年10月17日下午5時許、同年月20日下午5時6分許為
    警採尿起回溯26小時內之某時及同年12月1日中午12時許，
    在彰化縣北斗鎮○○路135號其居住處，以針筒注射之方式
    ，施用第一級毒品海洛因多次，因與上開起訴部分係屬包括
    一罪之包括之一罪，為實質上一罪，為起訴效力所及，而移
    送併辦云云。惟按所謂集合犯，係指立法者在犯罪構成要件
    所描述或預設之該當行為，本即具有不斷反覆實施之特性而
    言，例如經營、收集、常業等犯行，自其構成要件之描述，
    本即有反覆為同一行為之意義。再觀最高法院86年臺上字第
    3295號判例意旨所示，數行為於同時同地或密切接近之時地
    實施，侵害同一之法益，各行為之獨立性極為薄弱，依一般
    社會健全觀念，在時間差距上，難以強行分開，在刑法評價
    上，以視為數個舉動之接續施行，合為包括之一行為予以評
    價，較為合理，方屬接續犯之範疇，足見接續犯之成立，係
    以時、空密接性為前提要件，即透過對於同一法益之同種類
    侵害行為繼續不間斷之實行，業已稀釋個別行為之獨立性，
    致使刑法評價時將之視為單一、整體之犯罪行為，以符合社
    會一般人對於行為概念之認知，並與行為人之犯罪目的相互
    結合。至於學理上「包括一罪」概念中，關於「集合犯」之
    態樣，係指依一般社會通念，特定犯罪行為具有反覆實施之
    特性，立法者於制定刑罰法律之初，亦已認知該種行為類型
    之反覆性，而有意藉由法條中客觀構成要件之行為要素，涵
    括上開具有反覆實施特性之數個犯罪行為，仍僅接受一次刑
    法之評價為已足；然施用毒品之犯罪，在時間差距上並非不
    可分開，是自難認立法者於制定刑罰法律之初，已認知該種
    行為類型之反覆性，且有意藉由法條中客觀構成要件之行為
    要素，涵括上開具有反覆實施特性之數個犯罪行為。基上，
    多次施用毒品犯罪之行為，當無論以「集合犯」之餘地；雖
    施用毒品之行為顯可能係成癮之依賴行為，而符合所謂「習
    慣犯」或「慣行犯」之學理上概念，然此一概念與集合犯之
    概念尚非屬一致，是先後施用毒品行為並不成立集合犯。準
    此，本件被告於95年10月17日下午5時許、同年月20日下午5
    時6分許為警採尿起回溯26小時內之某時及同年12月1日中午
    12 時許，所施用之海洛因部分，與上開科刑之施用第一級
    毒品部分，時間相距已達3星期以上，並不成立包括一罪的
    集合犯，應係數罪併罰關係，是此移送併辦部分非起訴效力
    所及，本院無法併予審判，應退回原移送機關另行適法處理
    ，附此說明。
四、被告經本院合法傳喚而無正當理由不到庭，爰不待其陳述逕
    行判決。
五、據上論結，應依刑事訴訟法第368條、第371條，判決如主文
    。
本案經檢察官甲○○到庭執行職務。
中　　華　　民　　國　　96　　年　　5 　　月　　29　　日
            刑事第八庭  審判長法  官  羅  得  村
                              法  官  陳  宏  卿
                              法  官  劉  榮  服
上列正本證明與原本無異。
如不服本判決應於收受送達後十日內向本院提出上訴書狀，其未
敘述上訴之理由者並得於提起上訴後十日內向本院補提理由書（
均須按他造當事人之人數附繕本）。
                              書記官  周  巧  屏
中　　華　　民　　國　　96　　年　　5 　　月　　29　　日
附錄本案論罪科刑法條全文：
毒品危害防制條例第10條第1項：
施用第1級毒品者，處6月以上5年以下有期徒刑。
